【裁判字號】    92,聲判,228
【裁判日期】    921210
【裁判案由】    聲請交付審判
【裁判全文】
臺灣臺北地方法院刑事裁定                        九十二年度聲判字第二二八號
    聲  請  人  乙○○  男  五.
    即  告訴人
    代  理  人  孫冬生  律師
    被      告  甲○○
右列聲請人因告訴被告恐嚇等案件，不服臺灣高等法院檢察署檢察長駁回再議之處分
（九十二年度上聲議字第四二四○號），聲請交付審判，本院裁定如左：
    主  文
聲請駁回。
    理  由
一、按告訴人不服上級法院檢察署檢察長或檢察總長認再議為無理由而駁回之處分者
    ，得於接受處分書後十日內委任律師提出理由狀，向該管第一審法院聲請交付審
    判。法院認為交付審判之聲請不合法或無理由者，應駁回之。刑事訴訟法第二百
    五十八條之一、第二百五十八條之三第二項前段，分別定有明文。
二、本件聲請人即告訴人乙○○以被告甲○○涉犯恐嚇及無故侵入住宅等罪，向臺灣
    臺北地方法院檢察署檢察官提出告訴，經該署檢察官於九十二年七月三十日以九
    十二年度偵字第一三六七九號為不起訴處分後，聲請人不服，聲請再議亦經臺灣
    高等法院檢察署檢察長於九十二年十月二十九日以九十二年度上聲議字第四二四
    ０號以再議無理由而駁回再議。
三、聲請交付審判意旨略以：不起訴處分及駁回處分書無非採信被告及證人王進龍等
    供詞均以被告偕同其夫王進龍、夫兄蘇茂雄夫婦於九十一年十一月三日至台北縣
    新店市○○路七六號五樓租屋處，按門鈴後由聲請人開門進入屋內，並非強行進
    入，且蘇茂雄並無恐嚇行為。惟查：被告等闖過樓下守衛處，來至上址，由被告
    先按門鈴，告訴人認為僅被告一人前來，故予開門，未料除被告外，尚帶有二男
    一女且看到其態度並非友善，且當時聲請人一人在家，不知被告帶同多人前來是
    何用意，心生畏懼，因此堵住門不讓其等進入，但聲請人人少力單，被告等人多
    勢眾，故推開聲請人強行進入，原檢察官僅依被告等供述及聲請人開門認被告並
    非強行進入，而對後來聲請人如何阻擋以及被告等如何推開聲請人強行進入均未
    加調查；再檢察官傳訊證人蘇茂雄並未通知聲請人出庭，使聲請人對證人證述加
    以反駁、訊問及陳述意見，自稱蘇茂雄之人如為被告夫兄何以不姓王而姓蘇，蘇
    茂雄是否即當日進入聲請人屋內之人，聲請人亦無法辨認，被告早知聲請人有過
    嚴重中風，而縱容蘇茂雄毆打聲請人頭部，當時被告均在場而未阻止，顯見有共
    同犯意；況檢察官對同行三人僅傳訊二人，另一人何以不傳訊，檢察官僅依片面
    之詞而對被告為不起訴處分，其程序尚有未當，為此依法聲請交付審判等語。
四、按被告未經審判證明有罪確定前，推定其為無罪；又犯罪事實應依證據認定之，
    無證據不得認定其犯罪事實：又不能證明被告犯罪者，應諭知無罪之判決，刑事
    訴訟法第一百五十四條第一項、第二項及第三百零一條第一項分別定有明文。又
    被害人所述被害情形如無瑕疵可指，而就其他方面調查又與事實相符，其供述始
    足據為判決之基礎；且告訴人之告訴，係以使被告受刑事訴追為目的，是其陳述
    是否與事實相符，仍應調查其他證據以資審認（最高法院三十二年上字第六五七
    號、五十二年台上字第一三００號判例參照）。又事實之認定，應憑證據，如未
    能發現相當證據，或證據不足以證明，自不能以推測或擬制之方法，為裁判基礎
    （最高法院四十年台上字第八六號判例參照）。另認定犯罪事實所憑之證據，雖
    不以直接證據為限，間接證據亦包括在內；然而無論直接或間接證據，其為訴訟
    上之證明，須於通常一般之人不致有所懷疑，而得確信其為真實之程度者，始得
    據為有罪之認定，倘其證明尚未達到此一程度，而有合理之懷疑存在時，即無從
    為有罪之認定（最高法院七十六年台上字第四九八六號判例參照）。
五、經查：被告供稱：我是房東，聲請人是房客，自九十一年九月二十一日起出租上
    述房屋予聲請人，雙方有點交清楚，聲請人只於簽約時付押租金新台幣（下同）
    一萬六千元，及繳付第一個月租金一萬六千元後，即以該屋有修繕問題為由，拒
    不付租金，並要我過去看，第一次約好因我停車晚了三分鐘，他兒子表示聲請人
    出去了沒有見到面，十一月三日也是約中午十二時，我同我先生王進龍、夫兄蘇
    茂雄夫婦到該租屋處，由聲請人開門讓我們進入，當天主要係了解房子有何問題
    及如何修繕，後來聲請人說沒時間談，就將我們趕出去等語（偵字第一三六七九
    號卷第六至七頁）。證人王進龍證稱：時間是我與聲請人約好的，因為我二哥夫
    婦是做房屋仲介比較清楚，所以請他們一起去，我們按門鈴，聲請人就開門讓我
    們進去，後來聲請人不跟我們談就把我們趕出去等語（同卷第七頁背面）。證人
    蘇茂雄證稱：我與王進龍是同母異父兄弟，當天是聲請人開門讓我們進去，進去
    後被告夫婦幫我們介紹，接著聲請人表示房子有那些問題，後來聲請人生氣就把
    我們趕出來，我並沒有對聲請人很兇或要打他，是聲請人把我們推出來，我說你
    不要這樣兇等語（同卷第十八至十九頁）。足證被告供述係聲請人開門讓渠等進
    入等情，核與證人王進龍、蘇茂雄證述相互符合。亦核與聲請人自陳自己開門相
    互一致。參以被告先寄發存證信函、聲請調解委員會調解，試圖解決與聲請人間
    之租屋糾紛無果後，再訴請法院判決聲請人給付租金、損害賠償及返還上述房屋
    各情，亦有聲請調解書、民事起訴狀、上述宣示判決筆錄各一份及存證信函二份
    附卷可憑，顯見被告自始依循法律途逕，尋求救濟，端無甘冒觸犯侵入住宅罪責
    之風險而於聲請人未同意之情形下，擅闖上述房屋甚明。聲請人雖指稱其不讓被
    告等人進入而係被告等人強行進入，然聲請人如不讓被告等人進入，又何必自己
    開門？再者：聲請人承租房屋以房屋需要修繕為由拒付房租，且約好被告等人查
    看房屋，結果被告等人到場聲請人開門反而不讓被告等人進入，則聲請人上開指
    訴實與常情有違而不足採。何況，被告等人前往聲請人之租屋處既係由聲請人通
    知被告等人前來處理房屋修繕問題，被告等人進入其住宅後亦係為查看房屋及向
    聲請人催討所欠之租金，則被告等人進入聲請人之住宅，自非屬無故，自難認被
    告係屬無故侵入聲請人之住宅。次查：聲請人雖指稱：我看到四個人我會害怕等
    語，然質諸被告等人有無講什麼話讓你害怕，則答以：他們叫我繳房租等語（他
    字第二八七八號卷第七頁背面），顯見被告等人並無恐嚇之犯意與行為。另聲請
    人雖稱證人蘇茂雄徒手毆擊聲請人未得逞云云，惟為證人蘇茂雄所否認，聲請人
    復未舉證以實其說，此部分尚難信採，且與被告無關。本院調取上開偵查及再議
    卷宗核閱結果，認原承辦檢察官取捨證據及認定事實之心證形成過程，均係依據
    卷內證據之合理推論，核與經驗法則及論理法則相符；衡以卷內除聲請人單方面
    之指訴之外，本無其他任何足以認定被告確有侵人住宅或恐嚇危害安全行為之證
    據。聲請交付審判意旨另以檢察官傳訊證人蘇茂雄並未通知聲請人出庭，使聲請
    人對證人證述加以反駁、訊問及陳述意見等情，然檢察官於九十二年七月十五日
    傳喚聲請人到庭並當場改期為九十二年七月二十八日上午九時三十分續行訊問，
    聲請人並未遵期到庭，而當日傳喚證人蘇茂雄到庭陳述，聲請人因自己未到庭而
    無從陳述係屬聲請人個人行為，於法並無不合。
六、綜上所述，原不起訴分書及駁回再議聲請之處分書以前開理由認被告所涉恐嚇及
    侵入住宅等罪嫌尚屬不足，經核與卷內現存事證並無不合，是原檢察官及臺灣高
    等法院檢察署檢察長據此就被告所涉上開恐嚇及侵入住宅等案件分別予以不起訴
    處分及駁回再議之聲請，於法自無違誤。聲請意旨仍執前詞，對於原處分漫加指
    摘求予交付審判，非有理由，應予駁回。
據上論斷，應依刑事訴訟法第二百五十八條之三第二項前段，裁定如主文。
中      華      民      國    九十二    年    十二    月        十      日
                                臺灣臺北地方法院刑事第十五庭
                                              審判長法  官  周祖民
                                                    法  官  黃雅君
                                                    法  官  薛中興
右正本證明與原本無異。
本裁定不得抗告。
                                                    書記官  王黎輝
中      華      民      國    九十二    年    十二    月        十      日


司法院資訊處製作；財團法人民間司法改革基金會備份。
